臺灣臺北地方法院民事判決　　　　　　　　　　　　九十二年度訴字第四０六四號
　　原　　　告　百晨企業有限公司
　　法定代理人　乙○○
　　訴訟代理人　易定芳律師
　　複代理人　　林秀蓉律師
　　被　　　告　國立台灣大學醫學院附設醫院
　　法定代理人　甲○○
　　訴訟代理人　李平義律師
當事人間確認債權存在事件，本院於九十三年六月二十五日言詞辯論終結，判決如下
：
    主      文
原告之訴駁回。
訴訟費用由原告負擔。
    事實及理由
壹、原告主張：原告之債務人和電工程股份有限公司（下稱和電公司）積欠原告貨款
    新台幣（下同）六十萬零七百二十五元，乃聲請供擔保為假扣押，獲有九十二年
    度裁全字第四七五０號民事裁定，原告據此聲請對和電公司之債務人即被告假扣
    押工程款債權（本院九十二年度執全字第一八三七號），惟被告對該執行命令聲
    明異議，略稱：「債務人雖曾承攬聲明異議人會議中心暨醫學研究大樓新建工程
    之水電工程，惟該公司於領取大部分工程款後，自九十二年六月十七日起即無故
    停工，經聲明異議人去函要求施工，仍無回應，致該工程目前處於停滯狀態，造
    成聲明異議人相當困擾，債務人不但已無工程款可領，且嚴重違約，聲明異議人
    之損害，依約應由和電工程公司負賠償責任，故聲明異議人特此聲明異議，．．
    ．等語。」等語，茲原告認為不實，爰依法提起本件訴訟等語。並聲明請求確認
      和電公司對被告有六十萬零七百二十五元之工程款債權存在。
貳、被告則以：本件承包商和電公司以一億二千八百萬元得標，施工中辦理變更設計
    次，追加工程款四百九十七萬三千六百七十九元，合計總工程款一億三千二百九
    十七萬三千六百七十九元。該工程自九十年五月十五日開工至今，已實付估驗計
    價款（一至十四期）九千八百八十五萬七千三百一元，尚餘工程尾款三千四百一
    十一萬六千三百七十八元未付。上開未付工程尾款應扣抵：估驗計價保留款五百
    二十萬三千零十六元、使第三人改善及繼續其工作之費用二千九百六十萬四千元
    、工程保固金一百二十八萬四千六百十三元、違約金二千二百二十萬六千六百元
    ，故和電公司已無工程款可領取等語置辯，並聲明請求駁回原告之訴。
參、兩造不爭執之事實：
（一）原告假扣押債務人和電公司承攬被告水電工程款（會議中心暨醫學研究大樓新
      建工程（下稱系爭工程）之工程款債權，被告則以和電公司雖承攬系爭工程，
      但已無工程款可領等情聲明異議。
（二）兩造對系爭工程下列金額不爭執：
  １、總工程款（含追加部分）：一億三千二百九十七萬三千六百七十九元。
  ２、已付工程款：九千八百八十五萬七千三百一元。
  ３、未領工程款：三千四百一十一萬六千三百七十八元。
  ４、委請第三人改善費用：二千九百六十萬四千元。
  ５、保固金：一百二十八萬四千六百十三元。
肆、得心證之理由：和電公司就系爭工程，尚有未領工程款三千四百一十一萬六千三
    百七十八元等情既經確認，而被告抗辯尚應扣除估驗計價保留款、使第三人改善
    及繼續其工作之費用、工程保固金、違約金等項，和電公司已無工程款可領取等
    語，則為原告否認，故應審認者為：系爭工程被告可扣抵款項，是否超過前開未
    領工程款，致和電公司就系爭工程已無工程款債權可供扣押？經查：
 一、 關於第三人改善費用二千九百六十萬四千元：
      依系爭工程合約第十一條第二十項、二十一項第三款約定：「甲方（即被告）
      於乙方（即和電公司）履約中，若可預見其履約瑕疵，或其有其他違反契約情
      事者，得通知乙方限期改善。」「乙方不於前項期限內承包商經通知改善而不
      改善者，被告得使第三人改善或繼續其工作，其危險及費用，均由乙方負擔。
      」，由以上規定可知，承商和電公司如有中途停工或其工作有瑕疵時，被告得
      通知其限期改善，如不依限改善時，被告委由第三人改善或繼續施作之費用，
      均應由和電公司負擔。又依宗邁建築師事務所核定之工程日報表所示，和電公
      司於開工後之第七百六十五日，即九十二年六月十七日，施作至實際進度百分
      之九十四點六九，即自行停工，此有系爭工程之九十二年一月二日至九十二年
      六月十七日工程日報表附卷可憑（原證七）。嗣被告委請第三人瑋成工程有限
      公司等承商改善並繼續其工作，共計花費二千九百六十萬四千元，此有工程契
      約七份可憑（見被告九十三年五月二十五日陳報狀），且為原告所不爭執，被
      告抗辯此部分費用應由和電公司負擔，其可自系爭工程款扣抵等語，應屬可採
      。
  二、關於系爭工程保留款五百二十萬三千零十六元：
      按系爭工程契約第七條第一項第１款（２）約定：「估驗以實作進度工料併計
      ，該項估驗款在已編列預算額度內，每期均應扣除百分之五作為保留款，於完
      成初驗合格後付足工程款百分之九十五。於正式驗收合格，廠商繳妥保固保證
      後，一次無息結付尾款。」所謂「正式驗收」，依系爭工程契約第十七條之規
      定，係指工程申報完工，經設計監造單位簽認，送予原告核報後，三十日內辦
      理初驗，初驗合格後，再由於二十日內辦理正式驗收。則驗收並非必然通過，
      尚取決於實際勘驗工程之結果，故「正式驗收」應係被告給付工程保留款之條
      件（最高法院九十一年度台上字第九一九號判決意旨參照）。被告抗辯系爭工
      程雖已於九十二年十二月二十四日完工，但尚未正式驗收等語，原告並不爭執
      ，應堪確認。準此，和電公司尚不得請領系爭工程保留款五百二十萬三千零十
      六元。
 三、依前開數據計算：和電公司就系爭工程未領工程款三千四百一十一萬六千三百
     七十八元，在扣抵被告委請第三人改善費用二千九百六十萬四千元，以及和電
     公司尚不能領取之工程保留款五百二十萬三千零十六元之後，已無剩餘，被告
     其他如工程違約金扣抵之抗辯，即毋庸再予審認。
 四、綜上所述，被告抗辯和電公司就其承攬系爭工程，扣抵前開第三人改善費用、
     工程保留款後已無剩餘等語，為可採。從而，原告請求確認和電公司對被告有
     六十萬零七百二十五元之工程款債權存在，為無理由，應予駁回。
伍、訴訟費用負擔之依據：民事訴訟法第七十八條。
中　　　華　　　民　　　國　　九十三　　年　　　七　　　月　　　二　　　日
                                        民事第五庭  法  官    張松鈞
正本係照原本作成
如對本判決上訴，須於判決送達後廿日內向本院提出上訴狀
中　　　華　　　民　　　國　　九十三　　年　　　七　　　月　　　二　　　日
                                                    書記官    黃媚鵑
